臺灣臺中地方法院民事判決　96年度訴字第1412號
原　　　告　甲○○
訴訟代理人　乙○○
被　　　告　丙○○
　　　　　　　　　　　　8號
上列當事人間請求給付違約金事件，本院於民國96年7月10日言
詞辯論終結，判決如下：
    主      文
原告之訴駁回。
訴訟費用新台幣壹萬零玖佰元由原告負擔。
    事實及理由
壹、原告主張：一、兩造於民國91年6月6日簽立土地交換契約書
    ，由被告將其所有坐落台中縣烏日鄉○○段149、152地號土
    地中之1坪與原告所有同段40之1、40之2地號土地中之1.5坪
    土地依比例交換，做為道路使用以供公用之便。亦即，原告
    以所有前開土地之90坪與被告所有前開土地之60坪交換。且
    系爭土地交換契約書第5條約定若有違約情事，即須給付違
    約金新台幣（下同）100萬元。二、原告已依約將所交換之
    土地交付被告使用，然被告卻將其所有土地出售與第三人，
    並經買受人建屋整地、設置圍籬，致原告未能使用被告應提
    供予原告使用之土地，原告自得依系爭合約約定、民法第25
    0條規定違約金請求權與民法第226條規定給付不能損害賠償
    請求權，請求被告給付100萬元及其法定利息。並聲明：（
    一）被告應給付原告100萬元，及自起訴狀繕本送達翌日起
    至清償日止，按週年利率5%計算之利息。（二）訴訟費用由
    被告負擔。
貳、被告則以：一、兩造確曾交換系爭土地使用，但其用途僅供
    道路通行使用，不能供私人使用。且被告固將交換使用之土
    地出售予第三人廖偵量，但出售時曾在合約書特別註明廖偵
    量應承受兩造間系爭協議內容，並將系爭土地交換契約書列
    為附件，但出售時係以被告之太太林美華名義簽訂前開買賣
    契約。二、系爭土地交換契約書關於違約金之約定，並未約
    定被告應賠償原告違約金等語，資為抗辯。並聲明：（一）
    原告之訴駁回。（二）訴訟費用由原告負擔。
參、兩造不爭之事實
一、兩造簽立土地交換契約書，由被告將其所有坐落台中縣烏日
    鄉○○段149、152地號土地中之1坪與原告所有同段40之1、
    40之2地號土地中之1.5坪土地交換，做為道路使用以供公用
    之便。
二、被告所有前開土地業以其太太林美華之名義出售與第三人廖
    偵量，但該土地買賣契約書約定廖偵量應承受兩造間前開土
    地交換協議之內容，且把系爭土地交換契約書列為附件。
肆、得心證之理由
一、按請求履行債務之訴，除被告自認原告所主張債權發生原因
    之事實外，應先由原告就其主張此項事實，負舉證之責任，
    必須證明其為真實後，被告於其抗辯事實，始應負證明之責
    任，此為舉證責任分擔之原則（最高法院43年度台上字第37
    7號判例要旨參照）。查系爭土地交換契約書第5條約定原告
    對於約定事項如有違約情事，以100萬元無條件作為違約金
    ，此外別無本件被告應給付違約金之約定，有該土地交換契
    約書在卷可證，從而，原告依系爭合約約定、民法第250條
    規定違約金請求權，請求被告給付100萬元違約金，自屬無
    據。
二、次按因可歸責於債務人之事由，致給付不能者，債權人始得
    請求損害賠償；若係不可歸責於債務人之事由，致給付不能
    者，債務人免給付義務，民法第226條第1項、第225條第1項
    分別著有規定。另按債務人就其故意或過失行為，應負責任
    ，民法第220條亦有規定。查被告所有前開土地業以其太太
    林美華之名義出售與第三人廖偵量，但該土地買賣契約書約
    定廖偵量應承受兩造間前開土地交換協議之內容，且把系爭
    土地交換契約書列為附件，為兩造所不爭，並有土地買賣契
    約書在卷可證，自堪信為真實，則被告並無故意或過失行為
    之歸責事由，應可認定。次查原告主張買受人廖偵量好像要
    在該土地上蓋房子，但目前還沒有蓋（見本院96年7月10日
    言詞辯論筆錄），則系爭交換土地使用之債務，似亦未陷於
    不能給付之情形；而原告亦迄未舉證證明其受有何損害，則
    原告依民法第226條規定給付不能損害賠償請求權，請求被
    告給付100萬元，亦屬無據。
三、綜上所述，原告依系爭合約約定、民法第250條規定之違約
    金請求權與民法第226條所規定給付不能損害賠償請求權，
    請求被告給付100萬元，為無理由，應予駁回。
四、本件事證已臻明確，兩造所為之其他主張，陳述並所提之證
    據，經審酌後，認均與本件之結論無礙，不再一一論述，併
    予敘明。
伍、訴訟費用負擔之依據：民事訴訟法第78條。
中　　華　　民　　國　　96　　年　　7　　 月　　24　　日
                  民事第一庭    法  官  陳卿和
正本係照原本作成。
如對本判決上訴，須於判決送達後20日內向本院提出上訴狀。
中　　華　　民　　國　　96　　年　　7　　 月　　24　　日
                                書記官  葉泰濃
